最高法院刑事判決　　　　　　　　　　　　　　　　八十八年度台上字第九九五號
　　上　訴　人　甲○○
　　選任辯護人　宗淑媛律師
右上訴人因殺人未遂案件，不服台灣高等法院中華民國八十六年三月二十七日第二審
判決（八十六年度上訴字第六七四號，起訴案號：台灣台北地方法院檢察署八十五年
度偵字第一○一八六號），提起上訴，本院判決如左：
    主  文
原判決撤銷，發回台灣高等法院。
    理  由
本件原判決認定：上訴人甲○○於民國八十五年五月一日十九時許，在台北市○○
○路○段一六一號三樓「王品台塑牛排館」與同事謝蔭琯發生爭執，而懷恨在心，翌
日（五月二日）上午九時五十分許，上訴人又在上址三樓更衣處，與謝蔭琯發生爭吵
，一時惱羞成怒，竟持其所有之尖刀一把，預見持該尖刀猛刺謝蔭琯胸腹部位，可能
致其於死，仍以不惜戕害其生命之意思，持刀猛刺謝蔭琯左上腹部二刀、左手上臂一
刀，造成謝蔭琯左側胸部貫穿傷（約二‧五乘○‧七公分及二‧五乘○‧六公分）合
併第九肋骨骨折、腹腔內出血、左前臂部貫穿（約二‧三乘○‧六乘二‧○公分），
幸經送醫急救，始免於難等情，因而維持第一審論處上訴人殺人未遂罪刑之判決，固
非無見。惟查：(一)按刑法第十三條第二項之間接故意與同條第一項之直接故意，均以
行為人對於構成犯罪之事實，預見其發生為要件，惟一則發生並不違背其本意，一則
明知並有意使其發生。本件原判決於理由欄內既謂：上訴人持尖刀刺殺被害人之要害
，用力既猛又無節制云云，則上訴人主觀上是否具有殺人之直接故意，非無研求之餘
地，原審未予詳究，於理由欄內繼又說明上訴人係以間接故意，殺害被害人未遂，尚
有未合。(二)原判決認定上訴人持刀刺殺被害人左上腹部二刀，造成被害人左側胸部貫
穿傷二處等情，係以博仁綜合醫院出具之八十五年五月十四日診斷證明書及八十六年
二月二十六日致原審法院函為憑。然查卷附之上開證明書及函文，就被害人受傷之部
位，一則載為係左側胸部受貫穿傷二處；一則記載係左上腹部受刀傷二處（見偵卷第
二十七頁、原審卷第十三頁），而互有不符。是上訴人究係刺殺被害人之胸部或腹部
﹖被害人係胸部或腹部受有上開二處刀傷，均欠明瞭而仍有疑義，原判決未予查明，
遽為認定，併有未當。上訴意旨執為指摘，非無理由，應認原判決有發回更審之原因
。
據上論結，應依刑事訴訟法第三百九十七條、第四百零一條，判決如主文。
中      華      民      國    八十八    年      三      月      四      日
                              最高法院刑事第五庭
                                  審判長法官  黃  劍  青
                                        法官  劉  敬  一
                                        法官  林  增  福
                                        法官  邵  燕  玲
                                        法官  洪  明  輝
      右正本證明與原本無異
                                              書  記  官
中      華      民      國    八十八    年      三      月      九      日
